臺灣臺中地方法院民事判決　　　　　　 100年度訴字第2575號
原　　　告　余春美
被　　　告　王世明
上列當事人間債務人異議之訴事件，本院判決如下：
    主      文
原告之訴駁回。
訴訟費用由原告負擔。
    事實及理由
壹、原告主張：坐落臺中縣烏日鄉○○段136地號土地及其上同
    段254建號及門牌號碼臺中縣烏日鄉○○路○段495巷26號房
    屋（含未辦保存登記增建部分，以下簡稱系爭不動產）為原
    告所有，原告未曾積欠被告債務，被告沒有資格查封系爭不
    動產。訴外人高文治、高文君詐騙訴外人即原告之女兒楊明
    珠簽會首名字，強迫楊明珠簽立本票及設定抵押權，騙取系
    爭不動產所有權應有部分之二分之一，仍不知足，連原告所
    有應有部分之二分之一也要搶去拍賣。為此，提起本件訴訟
    ，請求塗銷被告分贓所得之產權登記及撤銷系爭不動產之強
    制執行程序等語，並聲明：(一)撤銷本院100年度司執字第
    19280號強制執行程序；(二)被告就系爭不動產分贓所得之產
    權登記塗銷。
貳、得心證之理由：
  一按執行名義成立後，如有消滅或妨礙債權人請求之事由發生
    ，債務人得於強制執行程序終結前，向執行法院對債權人提
    起異議之訴。如以裁判為執行名義時，其為異議原因之事實
    發生在前訴訟言詞辯論終結後者，亦得主張之，強制執行法
    第14條第1項定有明文。所謂發生於前訴訟言詞辯論終結後
    之異議原因事實，仍須在實體法上足以使依為執行名義之判
    決所命履行之請求向後歸於消滅或罹於不能行使之障礙，始
    足當之，若其主張之異議事由，在執行名義成立之前即已存
    在，則為執行名義之裁判縱有不當，亦非異議之訴所能救濟
    （最高法院84年度台上字第316號、83年度台上字第893號民
    事裁判意旨參照）。次按當事人之訴，依其所訴之事實，在
    法律上顯無理由者，法院得不經言詞辯論，逕以判決駁回之
    ，民事訴訟法第249條第2項定有明文。所謂「依其所訴之事
    實在法律上顯無理由者」，係指當事人於訴狀記載之事實，
    縱令屬實，在法律上顯然不能獲得勝訴之判決而言。
  二查被告前因兩造就所共有之系爭不動產未能達成分割之協議
    ，對被告提起分割共有物之訴，經本院99年度訴字第1515號
    民事判決判命兩造共有之系爭不動產應予變價分割，所得價
    金按應有部分原告二分之一、被告二分之一之比例分配；而
    原告於該訴訟中則抗辯系爭不動產係由其出資購買，將所有
    權應有部分之二分之一登記於楊明珠名下，嗣楊明珠遭高文
    君與力霸仲介以詐騙手段強迫簽立本票、將系爭不動產設定
    抵押，楊明珠每月雖付款新臺幣20,000元，高文君仍未塗銷
    抵押權登記，致系爭不動產遭拍賣，被告亦係分贓得到系爭
    不動產所有權應有部分二分之一，另依據侵權行為法律關係
    對被告提起反訴，請求塗銷被告就系爭不動產之所有權登記
    ，並移轉予原告，此部分則經本院判決駁回原告之訴。嗣被
    告以前開確定之民事判決為執行名義，對原告為強制執行之
    聲請，由本院以100年度司執字第19280號強制執行事件受理
    等節，業經本院依職權調取前開民事卷宗、強制執行卷宗查
    閱屬實。而觀諸原告於本件債務人異議之訴所主張之理由，
    與其於前開民事訴訟中所抗辯之內容並無二致，均非執行名
    義成立後，有消滅或妨礙債權人請求之事由發生，或其異議
    原因之事實，發生在前訴訟言詞辯論終結後者，揆諸前揭說
    明，其提起本件債務人異議之訴請求撤銷前開強制執行程序
    ，與強制執行法第14條第1項所規定之要件即有未合。至於
    原告請求塗銷被告就系爭不動產所有權應有部分二分之一之
    登記，因被告係輾轉自高文君、楊明珠取得系爭不動產所有
    權應有部分之二分之一，有系爭不動產異動索引附於前開民
    事卷宗可佐，則縱使原告主張被告以詐騙方式分贓取得系爭
    不動產所有權應有部分二分之一為真，亦僅能由楊明珠行使
    權利訴請塗銷，與原告無關。從而，原告提起本件訴訟，在
    法律上顯無理由，爰不經言詞辯論，逕以判決駁回原告之訴
    。
參、訴訟費用負擔之依據：民事訴訟法第78條。
中    華    民    國   100    年    10    月    26    日
                  民事第四庭    審判長法  官  陳學德
                                      法  官  黃文進
                                      法  官  林筱涵
正本係照原本作成。
如對本判決上訴，須於判決送達後20日內向本院提出上訴狀。如
委任律師提起上訴者，應一併繳納上訴審裁判費。
中    華    民    國   100    年    10    月    26    日
                                      書記官